臺灣高雄地方法院民事裁定          100年度司養聲字第267號
聲  請  人
即收養人    蔣小剛
聲  請  人
即被收養人  曾家秝
關  係  人  曾景昌
            王鎂榛
上列當事人間聲請認可收養子女事件，本院裁定如下：
    主  文
認可蔣小剛（男，民國○○○年○月○日生，身分證統一編號：
Ｅㄧ○○ㄧ八四七○二號）自民國一百年八月十九日起收養曾家
秝（女，民國○○○年○月○○日生，身分證統一編號：Ｚ00
0000000號）為養女。
程序費用新臺幣壹仟元由聲請人負擔。
    理  由
一、本件聲請意旨略以：聲請人即收養人蔣小剛願收養聲請人即
    被收養人曾家秝為養女，並經聲請人即被收養人曾家秝及其
    生母王鎂榛同意，雙方於100 年8 月19日訂立收養契約書，
    聲請人即收養人蔣小剛與聲請人即被收養人曾家秝之生母王
    鎂榛亦於100 年9 月9 日結婚。為此，爰依民法第1079條第
    1 項規定聲請認可本件收養等語。
二、按民法第1076條之1 第1 項規定：「子女被收養時，應得其
    父母之同意。但有下列各款情形之1 者，不在此限：(1)父母
    之一方或雙方對子女未盡保護教養義務或有其他顯然不利子
    女之情事而拒絕同意。(2)父母之一方或雙方事實上不能為意
    思表示」。又「收養子女，違反第1076條之1 之規定者，無
    效」、「收養有無效、得撤銷之原因或違反其他法律規定者
    ，法院應不予認可」，民法第1079條之4 、第1079條第2 項
    亦分別定有明文。
三、經查：
  (一)聲請人主張之上開事實，業據其提出收養契約書、收養同意
    書1 份及戶籍謄本2 份為證，堪認真實；且收養人蔣小剛、
    被收養人曾家秝及其生母王鎂榛亦到庭陳明，同意收養及出
    養，並皆瞭解收養後所生之法律關係（見本院100 年9 月7
    日訊問筆錄），堪信為真實。
  (二)被收養人之生父曾景昌經本院合法通知，無正當理由未於調
    查期日到庭，惟經證人白秝榛到庭證述：「（是否知道被收
    養人從小由何人照顧撫養？）都是由他的媽媽照顧。」、「
    （生活費用都是由何人負擔？）都是媽媽。」、「（他們離
    婚之後，生父有回來看過小孩或者負擔小孩的撫養費用嗎？
    ）都沒有。」等語明確（見100 年9 月21日訊問筆錄），且
    生母王鎂榛與被收養人曾家秝共同居住生活，並實際行使或
    負擔對被收養人曾家秝之權利義務，生父曾景昌對被收養人
    曾家秝確有未盡保護教養之義務之情事，揆諸首揭法律規定
    ，本件收養並無須得其生父曾景昌之同意。
  (三)本院審酌：生父曾景昌未到庭陳述本件收養對其有何不利情
    事；收養人蔣小剛之收養動機單純、堅定，並積極參與照顧
    被收養人之生活事務，被收養人曾家秝亦認同收養人蔣小剛
    之父職角色，收養人蔣小剛與被收養人曾家秝間已建立穩定
    之情感依附關係等情狀，認聲請人即收養人蔣小剛收養聲請
    人即被收養人曾家秝為養女，於法尚無不合，本件聲請人聲
    請認可收養，應予准許。
四、依非訟事件法第21條第1 項、第23條、第24條第1 項，民事
    訴訟法第85條第1 項前段，裁定如主文。
五、如不服本裁定，須於本裁定送達後10日之不變期間內，向本
    院提出抗告狀，並繳納抗告費新臺幣1,000元。
中    華    民    國    100   年    9     月    26    日
                家事法庭  司法事務官    林于莙